【裁判字號】    98,簡上,150
【裁判日期】    980525
【裁判案由】    詐欺
【裁判全文】
臺灣板橋地方法院刑事判決             98年度簡上字第150號
上  訴  人
即  被  告  己○○
上列上訴人因詐欺案件，不服本院97年度簡字第10495 號中華民
國97年12月25日第一審判決（聲請案號：97年度偵字第32296 號
），提起上訴，本院管轄之第二審合議庭判決如下：
    主  文
上訴駁回。
    事實及理由
一、本案經本院審理結果，認第一審簡易判決認被告己○○犯刑
    法第30條、第339 條第1 項之幫助詐欺取財罪，判處有期徒
    刑三月，如易科罰金以新臺幣一千元折算一日，認事用法及
    量刑均無不當，應予維持，並引用如附件第一審判決書記載
    之事實、證據及理由。
二、被告上訴意旨略以：被告係因見報登應徵司機廣告，與對方
    聯絡，對方要求其提供本件二銀行帳戶之存摺、金融卡，供
    對方做信用調查，被告係遭詐騙利用，其本人並無幫助他人
    犯本件詐欺罪之故意，爰提起上訴云云。
三、但查，原審判決所認被告之犯罪事實，業據被害人丙○○、
    丁○○、乙○○、庚○○、甲○○等於警詢指證綦詳（此被
    害人於警詢之陳述，被告就其證據能力未到庭爭執，依刑事
    訴訟法第159 條之5 規定，得為證據），並有被告本件上開
    二銀行帳戶客戶往來明細查詢單、交易明細、被害人丙○○
    等五人被騙匯款之自動櫃員機交易明細、存摺明細、報案資
    料等附卷可稽。被告上訴意旨雖矢口否認上揭幫助詐欺犯行
    ，辯稱上開意旨云云，然查，被告係一有社會工作經驗之成
    年人，其既辯稱係因應徵工作而交付本件二銀行帳戶存摺、
    金融卡云云，豈有在不知對方公司名稱、所在地及實際工作
    內容情況下，即貿然提供其個人之帳戶存摺、金融卡交付不
    詳之人支配使用，顯已與常情有違，且其上開辯稱對方要求
    其交付本件銀行帳戶存摺、金融卡係為查核其個人信用情形
    云云，然此不僅與社會一般對應徵者調查個人信用方式有異
    ，再者被告係提供其個人已不使用且內僅有零頭金額存款之
    帳戶，如何供作調查信用使用，況被告何須一次提供二個帳
    戶之存摺等物供他人作為信用調查使用，徵諸上述疑點，亦
    見被告上開所辯情節，顯屬無稽。是綜上所述，足認被告上
    開所辯顯係飾卸之詞，不足採信，本件事證應已臻明確，被
    告上揭犯行堪以認定。從而，本件原審判決認事用法，核無
    不合，另衡諸被告本件犯罪動機、手段、所生危害及犯後態
    度等一切情狀，原審判決量刑亦屬妥適。而被告仍執上詞提
    起上訴，顯無理由，自應予駁回。
據上論斷，應依刑事訴訟法第455 條之1 第1 項、第3 項、第36
8 條、第373 條，判決如主文。
本案經檢察官張慶林到庭執行職務
中    華    民    國    98    年    5     月    25    日
                刑事第十庭  審判長法  官  彭  全  曄
                                  法  官  陳  正  昇
                                  法  官  洪  珮  婷
以上正本證明與原本無異
本件不得上訴
                                  書記官  黃  頌  棻
中    華    民    國    98    年    5     月    25    日
附錄本案論罪科刑法條全文：
中華民國刑法第339條
意圖為自己或第三人不法之所有，以詐術使人將本人或第三人之
物交付者，處5年以下有期徒刑、拘役或科或併科1千元以下罰金
。
以前項方法得財產上不法之利益或使第三人得之者，亦同。
前二項之未遂犯罰之。
--------------------------------------------------------
附件：
┌──────────────────────────────┐
│臺灣板橋地方法院刑事簡易判決         97年度簡字第10495號    │
│聲  請  人  臺灣板橋地方法院檢察署檢察官                    │
│被      告  己○○  男  41歲（民國○○年○月○日生）            │
│                    身分證統一編號：Ｚ000000000號            │
│                    住臺北縣新莊市○○路○段75號5樓          │
│上列被告因詐欺案件，經檢察官聲請以簡易判決處刑（97年度偵    │
│字第32296號），本院判決如下：                               │
│    主  文                                                  │
│己○○幫助意圖為自己不法所有，以詐術使人將本人之物交付，    │
│處有期徒刑月，如易科罰金，以新臺幣壹仟元折算壹日。        │
│    事實及理由                                              │
│一、本件犯罪事實及證據，除犯罪事實欄丙○○之匯款金額應更    │
│    正為新臺幣 (下同)29,989 元；庚○○之匯款金額應更正為    │
│    15,151元、29,988元（合計45,139元）外，其餘均引用如附    │
│    件檢察官聲請簡易判決處刑書之記載。就理由部分並補充如    │
│    下：被告係民國56年出生，於案發時係一智識正常之成年人    │
│    ，衡情已具有相當之社會歷練及經驗，應知雇主若有查證求    │
│    職者信用狀態之需求，應係透過警察機關查詢求職者有無何    │
│    財產犯罪之前科，或向金融機構查詢求職者之信用卡、票據    │
│    使用情形，單從金融帳戶之存摺、提款卡等物根本無法窺知    │
│    求職者之信用狀況。尤以被告於偵查中並供承其係應徵女郎    │
│    司機（即俗稱之馬伕），殊難想像雇主有何對求職者為信用    │
│    調查之需求或必要。復衡以金融存款帳戶，事關存戶個人財    │
│    產權益之保障，與存戶之印鑑章、提款卡結合，其專屬性、    │
│    私密性更形提高，一般人亦均有應妥為保管，以防止被他人    │
│    冒用之認識。縱有特殊情況偶有將存摺、印鑑章、提款卡交    │
│    付他人之需，亦必深入瞭解其用途後再行提供以使用，恆係    │
│    吾人日常生活經驗與事理；且金融帳戶為個人理財之工具，    │
│    申請開設金融帳戶並無任何特殊之限制，一般民眾皆可以存    │
│    入最低開戶金額之方式申請開戶，一個人可以在不同之金融    │
│    機構申請多數之存款帳戶使用，並無何困難，此乃眾所周知    │
│    之事實，則依一般人之社會生活經驗，苟見非親非故之人不    │
│    以自己名義申請開戶，反而以出價蒐購或其他方式向他人蒐    │
│    集金融機構帳戶供己使用，衡情當知悉蒐集金融帳戶者，係    │
│    將所蒐集之帳戶用於從事財產犯罪。況觀諸現今社會上，恐    │
│    嚇取財或詐騙者蒐購人頭帳戶，持以作為恐嚇取財或信貸、    │
│    手機簡訊詐欺之事，常有所聞，出賣或出借帳戶予非親非故    │
│    之人，受讓人係為從事財產犯罪，已屬人盡皆知之事。被告    │
│    明知該姓名年籍不詳之人向其索取帳戶資料，存在聲請書及    │
│    本院判決所述諸多不合理之處，卻仍執意將金融帳戶交付他    │
│    人使用，其對於該帳戶可能遭持以從事財產犯罪自有所認知    │
│    ，其有幫助他人犯詐欺取財罪之不確定犯罪故意甚明。本件    │
│    事證明確，被告犯行堪予認定，應依法論科。                │
│二、按刑法上之幫助犯，係對於犯罪與正犯有共同之認識，而以    │
│    幫助之意思，對於正犯資以助力，而未參與實施犯罪之行為    │
│    者而言。本件被告提供帳戶讓被害人存入款項，並未實際參    │
│    與詐騙集團成員對被害人施用詐術之行為，是核其所為，應    │
│    係犯刑法第30條第1 項、第339 條第1 項之幫助詐欺取財罪    │
│    ，被告以提供帳戶提款卡及密碼之一行為，致被害人丙○○    │
│    等人先後依詐騙集團之指示而匯款，使其等之財產法益分別    │
│    受有損害，係屬一行為觸犯數罪名之同種想像競合犯，僅論    │
│    以一罪。被告係幫助他人犯罪之幫助犯，爰依刑法第30條第    │
│    2 項之規定減輕其刑。爰審酌被告並無前科，素行尚佳，有    │
│    臺灣高等法院被告前案紀錄表附卷可憑，其提供帳戶予詐欺    │
│    集團作為犯罪使用，增加被害人尋求救濟之困難，並使犯罪    │
│    之訴追趨於複雜，擾亂社會正常交易安全，犯後猶設詞飾卸    │
│    ，未見悔意，及本件被害人眾多，受詐騙金額合計達新臺幣    │
│    14萬1963元等一切情狀，量處如主文所示之刑，並諭知易科    │
│    罰金之折算標準，以示懲儆。                              │
│三、依刑事訴訟法第449 條第2 項、第3 項、第454 條第2 項，    │
│    刑法第339 條第1 項、第55條、第30條第1 項前段、第2 項    │
│    、第41條第1 項前段，刑法施行法第1 條之1 第1 項、第2     │
│    項前段，逕以簡易判決處刑如主文。                        │
│四、如不服本件判決，得自收受送達之日起10日內向本院提出上    │
│    訴狀，上訴於本院第二審合議庭（須附繕本）。              │
│中    華    民    國    97    年    12    月    25    日    │
│                  刑事第二十二庭法  官   陳昭筠             │
│上列正本證明與原本無異。                                    │
│如不服本判決，應於送達後10日內敘明上訴理由，向本院提出上    │
│訴狀，上訴於本院第二審合議庭 (應附繕本) 。其未敘述上訴理    │
│由者，應於上訴期間屆滿後20日內向本院補提理由書「切勿逕送    │
│上級法院」。                                                │
│                                書記官   林美萍             │
│中    華    民    國    97    年    12    月    29    日    │
│附錄本案論罪科刑法條全文                                    │
│刑法第339條第1項                                            │
│中華民國刑法第339 條（普通詐欺罪）                          │
│意圖為自己或第三人不法之所有，以詐術使人將本人或第三人之    │
│物交付者，處5 年以下有期徒刑、拘役或科或併科1 千元以下罰    │
│金。                                                        │
│以前項方法得財產上不法之利益或使第三人得之者，亦同。        │
│前二項之未遂犯罰之。                                        │
│--------------------------------------------------------    │
│附件：                                                      │
│                                                            │
│臺灣板橋地方法院檢察署檢察官聲請簡易判決處刑書              │
│                                      97年度偵字第32296號   │
│     被      告  己○○  男  41歲（民國○○年○月○日生）       │
│                         住臺北縣新莊市○○路○段75號5樓     │
│                         國民身分證統一編號：Ｚ000000000號   │
│ 上列被告因詐欺案件，業經偵查終結，認為宜聲請以簡易判決處   │
│ 刑，茲將犯罪事實及證據並所犯法條分敘如下：                 │
│         犯罪事實                                           │
│ 一、己○○雖預見提供帳戶予他人使用，將可能幫助他人詐欺，   │
│     仍基於幫助詐欺之犯意，於民國97年9月23日下午6時許，在   │
│     臺北市板橋市「板橋火車站」，將其申辦之臺灣銀行新莊分   │
│     行「000-000000000000」號帳戶及華南商業銀行新莊分行「   │
│     000-000000000000」號帳戶之存摺、金融卡及金融卡密碼，   │
│     交付予不詳真實姓名年籍之成年男子，而以此方式，幫助詐   │
│     欺集團詐欺財物。嗣該詐欺集團成員分別於97年9 月23日下   │
│     午5時30分許、同日某時許、同日下午6時許、同日下午6 時   │
│     48分許及同日晚間7 時38分許，致電丙○○、丁○○、呂明   │
│     玥、庚○○及甲○○，佯稱係東森購物員工，向丙○○、張   │
│     裕貞、乙○○、庚○○及甲○○誆稱其購物帳款誤設為分期   │
│     付款，要求丙○○、丁○○、乙○○、庚○○、甲○○至自   │
│     動櫃員機操作提款卡取消分期付款，致丙○○5 人均陷於錯   │
│     誤，依其指示，至某自動櫃員機操作金融卡，致丙○○、張   │
│     裕貞及甲○○存款新臺幣（下同）3萬6元、6857元、2萬998   │
│     9 元分別遭轉帳存入己○○上開臺灣銀行新莊分行；乙○○   │
│     、庚○○之存款2萬9989元、2萬9989元遭轉帳存入己○○上   │
│     開華南商業銀行新莊分行帳戶。嗣丙○○、丁○○、乙○○   │
│     、庚○○、甲○○發現受騙，報警處理，始查知上情。       │
│ 二、案經丙○○、丁○○、乙○○、庚○○、甲○○訴由臺北縣   │
│     政府警察局新莊分局報告偵辦。                           │
│         證據並所犯法條                                     │
│ 一、本件訊據被告己○○固坦承開立上開帳戶並交付該名不詳真   │
│     實姓名年籍之成年男子，惟矢口否認有何幫助詐欺犯行，辯   │
│     稱：伊看報紙應徵應召女郎司機，對方叫約伊碰面，伊交付   │
│     金融卡及金融卡密碼供其審核，但對方後來失聯。伊不知公   │
│     司名稱、地址等語云云。惟查，被告既係應徵工作，豈有在   │
│     不知對方身份、公司名稱、所在地之情形下，即提供帳戶並   │
│     交付提款卡之理！況且依一般社會經驗，應徵工作時，雇主   │
│     通常僅會要求應徵人員提供基本履歷，且於錄用後，亦僅會   │
│     要求員工交付身分證件及存摺影本，作為申請勞、健保、申   │
│     報所得稅及薪資轉帳之用，當無於應徵時即要求應徵人提供   │
│     密碼及金融卡之理，足見被告所辯顯係臨訟卸責之詞，不足   │
│     採信。又證人即告訴人丙○○、丁○○、乙○○、庚○○、   │
│     甲○○如何遭詐騙匯款等情，業據其5 人於警詢證述綦詳，   │
│     並有存褶影本1 份、自動櫃員機交易明細表11份、臺灣銀行   │
│     及華南銀行交易明細表各1 份在卷足參，被告犯嫌洵堪認定   │
│     。                                                     │
│ 二、核被告所為，係犯刑法第30條第1項、第339條之幫助詐欺取   │
│     財罪嫌。至報告意旨認被告所為係涉刑法第339條之2罪嫌，   │
│     容有誤會，附此敘明。                                   │
│ 三、依刑事訴訟法第451條第1項聲請逕以簡易判決處刑。         │
│     此    致                                               │
│ 臺灣板橋地方法院                                           │
│ 中    華    民    國    97    年    11    月    28    日   │
│                               檢察官  戊○○               │
│ 本件正本證明與原本無異                                     │
│ 中    華    民    國    97    年    12    月    8     日   │
│                               書記官  蕭妃鈴               │
│                                                            │
│ 附錄本案所犯法條全文                                       │
│ 中華民國刑法第30條                                         │
│ （幫助犯及其處罰）                                         │
│ 幫助他人實行犯罪行為者，為幫助犯。雖他人不知幫助之情者，   │
│ 亦同。                                                     │
│ 幫助犯之處罰，得按正犯之刑減輕之。                         │
│                                                            │
│ 中華民國刑法第339條                                        │
│ （普通詐欺罪）                                             │
│ 意圖為自己或第三人不法之所有，以詐術使人將本人或第三人之   │
│ 物交付者，處5年以下有期徒刑、拘役或科或併科1千元以下罰金   │
│ 。                                                         │
│ 以前項方法得財產上不法之利益或使第三人得之者，亦同。       │
│ 前二項之未遂犯罰之。                                       │
└──────────────────────────────┘


司法院資訊處製作；財團法人民間司法改革基金會備份。
